【裁判字號】    99,易,710
【裁判日期】    990910
【裁判案由】    詐欺
【裁判全文】
臺灣高雄地方法院刑事判決               99年度易字第710號
公  訴  人  臺灣高雄地方法院檢察署檢察官
被      告  甲○○
上列被告因詐欺案件，經檢察官提起公訴（98年度偵字第32940
號），嗣因被告於本院準備程序中就被訴事實為有罪之陳述，本
院告知被告簡式審判程序之旨，並聽取當事人之意見後，由本院
合議庭裁定改由受命法官獨任依簡式審判程序進行，判決如下：
    主  文
甲○○幫助犯詐欺取財罪，處有期徒刑伍月，如易科罰金，以新
臺幣壹仟元折算壹日。
    事  實
一、甲○○可預見將行動電話門號交付他人使用，可能供犯罪集
    團作為詐欺取財或其他財產犯罪之工具，竟仍基於縱有人持
    其行動電話門號實施犯罪亦不違背其本意之幫助詐欺取財之
    不確定故意，於民國97年8 月12日，在高雄市○○區○○路
    299 號台灣大哥大股份有限公司（下稱台灣大哥大）之特約
    服務中心申辦行動電話門號0000000000號（起訴書誤載為00
    00000000號）後，旋於數日內在高雄市○○路與黃海街附近
    某夜店內，將上開行動電話（含門號）交付予真實姓名年籍
    不詳綽號「小鐘」之成年男子，容認該人所屬詐欺集團成員
    使用上開門號以遂行詐欺取財犯行。嗣該詐欺集團成員即意
    圖為自己不法之所有，共同基於詐欺取財之犯意聯絡，而推
    由成員中一人於98年1 月8 日9 時許撥打電話予乙○○○，
    佯稱乙○○○之帳戶因涉及詐欺案件，故須將帳戶凍結，帳
    戶內現金則應接受監管云云，並傳真偽造之「偵查卷宗」、
    請求暫時性凍結執行聲請書、監管命令等資料予乙○○○，
    使乙○○○誤信為真，故依對方指示，於同日提領新臺幣（
    下同）167 萬元後，隨即在臺中市北屯區軍功里建功國小前
    ，將167 萬元交付予真實姓名年籍不詳，自稱為「林銘偉」
    之詐欺集團成員。嗣乙○○○察覺有異，報警處理，始悉上
    情。
二、案經臺中市警察局第五分局報請臺灣板橋地方法院檢察署呈
    請臺灣高等法院檢察署核轉臺灣高雄地方法院檢察署檢察官
    偵查起訴。
    理  由
一、本件被告甲○○所犯並非死刑、無期徒刑、最輕本刑為3 年
    以上有徒刑之罪或高等法院管轄第一審案件，而其於準備程
    序進行中，被告先就被訴事實為有罪之陳述，經法官告知簡
    式審判程序之旨，並聽取公訴人及被告之意見後，本院認適
    宜改依簡式審判程序進行，爰依刑事訴訟法第273 條之1 第
    1 項、第284 條之1 規定，由本院合議庭以裁定由受命法官
    獨任進行簡式審判程序，合先敘明。
二、上揭事實，業據被告於本院審理時坦承不諱，核與被害人乙
    ○○○於警詢及偵查中之指訴相符，並有偽造之「法務部行
    政執行假扣押處份命令」、「臺灣台北地方法院檢察署偵查
    卷宗」卷面、「個人資料外洩授權止付申請書」、「臺灣台
    北地方法院地檢署監管科存提命令」、「請求暫時性凍結執
    行聲請書」、「臺灣台中地方法院收據」各1 紙、乙○○○
    之世華聯合商業銀行00000000000000000 號帳戶存摺封面及
    內頁影本各1 紙、台灣大哥大股份有限公司98年6 月2 日法
    大字第098067456 號函暨所附0000000000門號用戶基本資料
    及申請書各1 份、通聯調閱查詢單2 份在卷可證（見警卷第
    4 至20頁、偵一卷第6 頁、偵二卷第7 、8 、10、11頁），
    足認被告之任意性自白與事實相符，應堪採信。綜上，本案
    事證明確，被告犯行堪以認定，應依法論科。
三、按刑法上之幫助犯，係對於犯罪與正犯有共同之認識，而以
    幫助之意思，對於正犯資以助力，而未參與實施犯罪之行為
    者而言。是以，如未參與實施犯罪構成要件之行為，且係出
    於幫助之意思提供助力，即屬幫助犯，而非共同正犯。本件
    被告基於幫助之故意，將其上開行動電話提供予真實姓名年
    籍不詳之成年詐欺集團成員用以詐騙財物，係對他人遂行詐
    欺取財之犯行資以助力，且尚無證據證明被告有參與詐欺取
    財犯行之構成要件行為，衡諸前揭說明，自應論以幫助犯。
    是核被告所為，係犯刑法第30條第1 項、第339 條第1 項之
    幫助詐欺取財罪。然被告係幫助犯，其犯罪情節較正犯輕微
    ，是依刑法第30條第2 項規定，按正犯之刑減輕之。爰審酌
    現今詐騙集團詐騙手法不斷翻新，行徑猖獗，惟為掩飾其等
    詐欺取財之不法行徑，經常利用他人之行動電話門號作為聯
    絡工具以遂行詐騙犯行，而被告竟仍任意將自己申辦之行動
    電話提供他人使用，不顧可能遭他人用以作為犯罪工具，嚴
    重破壞社會治安及有礙金融秩序，助長犯罪歪風，所為實不
    足取，且造成被害人乙○○○受有167 萬元之損害，復審酌
    被告犯後尚能坦承犯行，以及被告犯罪之動機、目的、手段
    、高職畢業之教育程度、家庭及經濟生活狀況，另考量被告
    於本案發生時，無任何前科紀錄，顯非素行不佳之人，此有
    臺灣高等法院被告前案紀錄表1 份在卷可稽，以及檢察官具
    體求刑等一切情狀，量處如主文所示之刑，並諭知易科罰金
    之折算標準，以資懲儆。
據上論斷，應依刑事訴訟法第299 條第1 項前段、第273 條之1
第1 項，刑法第339 條第1 項、第30條第1 項前段、第2 項、第
41條第1 項前段，刑法施行法第1 條之1 第1 項、第2 項前段，
判決如主文。
本案經檢察官王清海到庭執行職務。
中    華    民    國    99    年    9     月    10    日
                    刑事第十八庭  法  官  陳芸珮
以上正本證明與原本無異。
如不服本判決應於收受送達後10日內向本院提出上訴書狀，並應
敘述具體理由；如未敘述上訴理由者，應於上訴期間屆滿後20日
內向本院補提理由書（均須按他造當事人之人數附繕本）「切勿
逕送上級法院」。
中    華    民    國    99    年    9     月    10    日
                                  書記官  蔡淑貞
附錄本案論罪科刑法條：
中華民國刑法第339條第1項
意圖為自己或第三人不法之所有，以詐術使人將本人或第三人之
物交付者，處5 年以下有期徒刑、拘役或科或併科1 千元以下罰
金。

司法院資訊處製作；財團法人民間司法改革基金會備份。
